臺灣新北地方法院民事判決
109年度重訴字第584號
原      告  黃進煌  
法定代理人  黃一彬  
原      告  陳梅雪  
共      同
訴訟代理人  劉韋廷律師
            林明忠律師
            李玟旬律師
被      告  沈  正  

上列當事人間侵權行為損害賠償事件，經刑事庭裁定移送前來，
本院於民國111年1月25日言詞辯論終結，判決如下：
    主  文
被告應給付原告丁○○新台幣（下同）554,787元，及自109年7
月1日起至清償日止，按年息百分之5計算之利息。
被告應給付原告乙○○1,302元，及自109年12月30日起至清償日止
，按年息百分之5計算之利息。
原告其餘之訴駁回。
訴訟費用由被告負擔百分之3，餘由原告負擔。
本判決第1項於原告丁○○以185,000元供擔保後，得假執行。但被
告得以554,787元預供擔保而免為假執行。
本判決第2項得假執行。但被告得以1,302元預供擔保而免為假執
行。
原告其餘假執行之聲請駁回。
    事實及理由
壹、程序部分：
一、按本於道路交通事故有所請求而涉訟者，一律適用簡易程序
    ，惟案情繁雜者，法院得依當事人聲請，以裁定改用通常訴
    訟程序，並由原法官繼續審理，新修正民事訴訟法第427條
    第2、5項定有明文。本件係本於道路交通事故有所請求而涉
    訟，於修法前經本院以通常訴訟程序審理中，嗣於修法後，
    雖應改適用簡易程序，然原告以案情繁雜而聲請適用通常訴
    訟程序，業經本院裁定准許（本院重訴字卷第173、174頁）
    ，是本件自應繼續依通常訴訟程序審理，合先敘明。
二、按訴狀送達後，原告不得將原訴變更或追加他訴，但請求之
    基礎事實同一者，不在此限，民事訴訟法第255條第1項第2
    款定有明文。本件原告丁○○起訴原訴之聲明：被告應給付原
    告18,956,419元，及自刑事附帶民事起訴狀送達之日起至清
    償日止，按年息百分之5計算之利息。嗣於訴訟程序中，本
    於本件車禍事故之同一基礎事實，為訴之追加、變更，而為
    訴之聲明：㈠被告應給付原告丁○○18,930,389元，及自刑事
    附帶民事起訴狀送達之日起至清償日止，按年息百分之5計
    算之利息。㈡被告應給付原告乙○○26,030元，及自民事追加
    原告、變更聲明暨準備(二)狀送達之日起至清償日止，按年
    息百分之5計算之利息。核與上開規定相符，應予准許。
貳、實體部分：　　
一、原告主張：
  ㈠被告甲○於108年6月21日（星期五)12時25分許，騎乘普通重
    型機車（車牌號碼000-0000，下稱被告機車），沿新北市鶯
    歌區鶯桃路往樹林方向行駛，駛至鶯桃路與與永吉街口前之
    捷運施工路段，本應注意行經道路施工路段，應減速慢行，
    作隨時停車之準備；機車行駛時，駕駛人應注意車前狀況，
    並隨時採取必要之安全措施，而依當時並無不能注意之情事
    ，竟未減速慢行，作隨時停車之準備，亦未注意車前狀況，
    適有原告丁○○騎乘車牌號碼000-000號普通重型機車（下稱
    原告機車）沿鶯桃路往桃園方向行駛，左轉進入永吉街駛經
    該處，被告騎乘之被告機車前頭處遂撞上原告騎乘之原告機
    車右側車身，致原告丁○○當場人車倒地，並受有外傷性顱內
    出血併顱骨及顏面股骨折、第6節頸椎棘突及第7節頸椎椎弓
    骨折、第1節助骨骨折，經手術後仍有硬腦膜下出血、腦傷
    後遺症（參原證2）。
  ㈡查原告丁○○因被告甲○於108年6月21日騎乘普通重型機車撞擊
    原告丁○○之行為，依據新莊仁濟醫院之鑑定報告（參原證3
    ），已足徵原告認知功能、簡易事務或困難事務之處理經顯
    著退化或喪失獨立處理之能力，智商更下降至59，而屬於輕
    度障礙之水準，足見被告過失傷害之犯行，已對原告丁○○造
    成認知功能、情緒精神及職業功能方面重大難治之傷害，顯
    已涉犯刑法第284條後段所規範之過失重傷害罪，並經臺灣
    新北地方檢察署檢察官速股以108年度偵字第23182號偵查起
    訴（參原證4）及經另案於109年2月4日以109年度監宣字第9
    6號民事裁定宣告為受監護宣告之人（詳參原證1、2）在案
    ，並選定原告長子丙○○成為監護人。
  ㈢又原告丁○○自108年6月21日急診後入住加護病房進行兩次開
    顱手術，於108年7月11日出院，醫生囑咐原告仍需復健及專
    人照護（詳原證2）。為進一步治療上開傷勢以求早日康復
    ，曾於108年7月15日至11月6日多次來往行天宮醫療志業醫
    療財團法人恩主公醫院、衛生福利部桃園醫院暨新屋分院、
    桃園長庚紀念醫院、財團法人台灣省私立台灣仁濟院附設新
    莊仁濟醫院持續進行治療看診（參原證5），並購買包括輪
    椅、頸圈等醫療用品（參原證6）。查新莊仁濟醫院之鑑定
    報告（詳原證4）：「個案目前喪失自我照顧能力（盤洗、
    如廁、吃飯、穿衣需協助），以及社區適應(如：找不到病
    房在哪、在醫院內也無法去購買東西)方面皆需仰賴他人協
    助，缺凡獨立因應的能力」準此，原告日常生活有全天專人
    照護之必要，綜上所述，原告丁○○受有額外支出醫療費、往
    返醫院之交通費、看護費及工作損失等等損害，已不計其數
    ，實苦不堪言，原告為保障權益，自得依民法第184 條第1
    項前段、第191條之2、第193 條第1項、第195條第1 項前段
    等規定，請求被告負侵權行為損害賠償責任，並依刑事訴訟
    法第487條規定，提起本件刑事附帶民事訴訟。
  ㈣就兩造於108年6月21日中午12時25分所生之事故（下稱系爭
    事故），就現有鑑定意見，並未判斷系爭事故肇事主次因，
    但明白指摘被告有肇事因素可歸責；況細譯系爭事故之監視
    錄影畫面，更得證被告才是系爭事故之肇事主因。是被告之
    主張顯係為自己利益曲解鑑定意見，實無可採。又被告略抗
    辯以原告於事故時發生時有飲酒，而欲降低其肇事責任之判
    斷云云。惟原告於系爭事故發生時，並未飲酒，被告恐係因
    未取得檢察署卷宗資料而錯誤解讀鑑定意見書之整理結果，
    特此釐清。再者，依據現行交通事故事件司法實務認定，已
    明確指出不得僅憑安全帽脫落乙事，即逕認被害人未配戴安
    全帽、或未繫上帽帶，亦即，應以有確實直接證據證明上情
    ，方會認定被害人有未妥為配戴安全帽之情事。而本件勘驗
    之IMG2311影片，在場者均不爭執原告丁○○於事發時確實「
    有」配戴安全帽，且自監視錄影畫面均未能見原告丁○○有帽
    帶垂下等顯然未配戴妥適之外觀。然縱使原告丁○○於遭被告
    撞擊後安全帽有脫離一事，亦與司法實務所述「則被害人所
    戴之安全帽及可能因撞擊之作用而掉落，尚難以被害人所戴
    安全帽於車禍發生後散落於地上，即認其有未扣緊安全帽之
    情事」相符，應不得僅憑安全帽因撞擊而脫離之結果，臆測
    原告丁○○於事發當時未扣緊或未扣安全帽。
  ㈤依據恩主公醫院110年6月15日恩醫精字第110003040號函，回
    覆  鈞院之精神鑑定報告書（下稱鑑定報告書），及就動部
    勞工保險局製發之「勞工保險被保險人投保資料」，其已因
    本次之車禍事故，經勞工保險局判定後「已領取終身無工作
    能力之勞保失能一次給付」（參原證23），足徵原告煌進煌
    確實已「終身無工作能力」，更可推得勞動力減損應為百分
    之百，或至少達百分之九十至九十五，謹說明如下：
  ⒈按「…語文理解（VCI=80，PR=9%ile）、工作記憶（PRI=80，
    PR=9%ile）屬中下程度；知覺推理（PRI=78，PR=5%ile）屬
    邊緣臨界程度；處理速度（PRI=68，PR=2%ile）屬輕度障礙
    程度，此為個案受損較顯著之能力。 」、「簡易心智測驗
    結果（Mini-Mental Status Examination）得分23分（23/3
    0），屬異常範圍，時間定向（2/5）、短期記憶（1/3）、
    書寫（0/1）認知能力受損。」、「職業功能評估：褚氏注
    意力功能測驗結果為極重度障礙；手部靈巧測試為重度障礙
    。目前注意力及手部靈巧度缺損，推測難以勝任一般要求速
    度及品質之競爭性工作…」鑑定報告書五、（三）心理衡鑑
    、（六）職業功能評估可稽。（詳參  鈞院卷二第251頁）
    。
  ⒉是以，足徵原告丁○○在語文理解、工作記憶、知覺推理、處
    理速度四項表徵，之PR值均低於10，也就是均低於社會90％
    的其他人。甚至處理速度之PR值僅為2，也就是低於社會98%
    的其他人，可見其於社會工作勞動力之適應，並無可能從事
    一般社會經驗中之職業，更經推測難以勝任一般要求速度及
    品質之競爭性工作，勞動力幾乎全數減損。
  ⒊次按「依據ICD-10-CM（國際疾病分類第十版），黃員目前之
    精神科臨床診斷為生理狀況所致之精神病患（F09）。目前
    雖有認知功能之部份缺陷，尚無終身需由專人看護之必要；
    可由他人定時準備餐點，提供黃員自行進食；須提醒黃員所
    購物品之內容及數量，以協助其管制購物的金額即完成購物
    功能；須經提醒方能注意穿衣細節、人身清潔、自我照顧等
    日常生活功能。黃員目前抽象認知、短期記憶力、注意力、
    以及細動作等，相較於原本表現，卻有顯著缺損，已無法從
    事原本切磁磚之工作。」鑑定報告書三、鑑定結論可參。（
    詳參  鈞院卷二第245頁）
  ⒋又按「黃員…不知道鑑定當日是民國幾年幾月幾日…詢及『火災
    該怎麼辦？』時的回答是『逃、看煙哪裡來』，無法在揭露更
    多內容。」、「短期記憶不佳（僅記得鑑定者3分鐘前要他
    記得三項物品中的一項）」、「無法完成數字序列減法」、
    「僅能回答表面字義。」鑑定報告書五、（二）精神狀態檢
    查可稽。（詳參  鈞院卷二第249至251頁）
  ⒌承上資訊，更得見原告丁○○對於事物的決定能力、理解能力
    、記憶能力，自身的清潔狀態，外物的價值決斷，均已不能
    符合社會一般常人之標準，更需他人從旁協助，實難謂可從
    事任何白領或藍領階級，甚或單純勞動力之工作，否則若丁
    ○○重回一般職場，顯然可能會發生忘記關火、上下班途中迷
    失方向感而逕自走上大街中央、遭哄騙後將職業上物品交付
    他人、忘記如何返回公司、錯誤使用具有危險性工具等諸多
    不勝任工作之事宜，除甚令人憂心外，亦顯見依常理原告丁
    ○○之勞動能力已難達到一般職場要求之標準、更難為一般職
    場所接受。
  ⒍復按  鈞院108年度監宣字第768號民事裁定，已裁定「宣告
    （本件原告）丁○○為受監護宣告之人」。此等情況下，任何
    企業主實難逕為接受一個已受到監護宣告之人（無行為能力
    ）從事其旗下之任何職務，此可為一般社會經驗法則所想見
    ，蓋受監護宣告之人，既已符合民法第14條「因精神障礙或
    其他心智缺陷，致不能為意思表示或受意思表示，或不能辨
    識其意思表示之效果者」之要件，其法律上之行為能力依照
    民法第15條之規定更因此而全數剝奪之，則既然原告丁○○根
    本難以辨識外界給予意思表示之效果，亦難表達自身意思表
    示，則其與他人維持日常生活之互動顯然已甚為勉強，更遑
    論可自立營生，從事經濟生產活動之可能，足見原告丁○○之
    勞動力減損幾乎全數減損。
  ⒎又鑑定報告書結論，已判斷無從勝任一般工作，足見就一般
    工作之勞動力已減損至零，此有「鑑定結論：…惟黃員整體
    功能並未持續惡化，故其目前雖減損原本所從事工作之勞動
    力，難謂全無潛在能力接受庇護性職業功評估及工作訓練，
    以改善未來之勞動力」、「職業功能評估：褚氏注意力功能
    測驗結果為極重度障礙；手部靈巧測試為重度障礙。目前注
    意力及手部靈巧度缺損，推測難以勝任一般要求速度及品質
    之競爭性工作，未來黃員是否有庇護性工作需求及資源協助
    ，需視黃員之工作動機而定。」鑑定報告書三、鑑定結論、
    五、（六）職業功能評估可稽。再者，雖然鑑定報告書仍認
    原告丁○○有接受庇護性職業、工作訓練以改善勞動力之「可
    能性」，但終究僅為復原「可能性」而尚未成真，目前亦無
    丁○○之工作能力有復原之實據，簡言之，原告丁○○目前狀況
    仍是處於勞動力「已經」減損幾近至零、無法勝任一般工作
    之狀況，退步言之，縱使考慮原告丁○○未來經過庇護性職業
    功評估及工作訓練得以恢復些許勞動力，但此種假設仍然是
    未定之天，自無從為原告丁○○確仍有部分勞動力之認定，惟
    若縱將上情寬認解釋，至多應僅得認原告丁○○之勞動力減損
    ，「至少」介於百分之九十至百分之百之間，又衡酌勞動部
    勞工保險局已因本次之車禍事故，判定原告可領取終身無工
    作能力之勞保失能一次給付，是更可推得勞動力減損應為百
    分之百，懇請  鈞院審認。
  ㈥原告請求損害賠償之內容與請求權基礎，詳述如下：
  ⒈醫療費用87,777元（註：依本院重訴字卷第121頁附表1所載
    總額應為105,112元）：
  ⑴因被告之犯罪行為，致原告受有外傷性顱內出血併顱骨及顏
    面股骨折、第6節頸椎棘突及第7節頸椎椎弓骨折、第1節助
    骨骨折，經手術後仍有硬腦膜下出血、腦傷後遺症、智商更
    下降至59等，兩者間顯有直接因果關係。
  ⑵經手術後仍有硬腦膜下出血、腦傷後遺症，醫生囑咐原告仍
    需復健及專人照護（詳原證2），後續至行天宮醫療志業醫
    療財團法人恩主公醫院、衛生福利部桃園醫院暨新屋分院、
    桃園長庚紀念醫院、財團法人台灣省私立台灣仁濟院附設新
    莊仁濟醫院開刀、住院、復健及治療處理共計花費72,566元
    （原證5）。
  ⑶因治療購買所需醫療用品包括輪椅、頸圈等花費32,546元（
    原證6）。
  ⑷原告自得依民法184條第1項前段、第191條之2、第193條第1 
    項等規定，請求被告給付原告因此支出之醫療費共87,777元
    （計算式：72,566元開刀費、住院費及復健費+醫療用品32,
    546元＝105,112元）。
  ⒉看護費用15,046,640元（註：依本院重訴字卷第121頁附表  
    1所載，應為已支出看護費總額434,200元，未來看護費總  
    額14,548,203元，總額14,982,403元）：
  ⑴原告因被告之傷害行為導致車禍後遺症經醫生告知仍須復健
    及看護照料（詳原證2），又查新莊仁濟醫院之鑑定報告：
    「個案目前喪失自我照顧能力（盤洗、如廁、吃飯、穿衣需
    協助），以及社區適應(如:找不到病房在哪、在醫院內也無
    法去購買東西)方面皆需仰賴他人協助，缺凡獨立因應的能
    力」又「個案的全量表智商為59，能力表現屬輕度障礙水準
    ，與其妻所述車禍前能力相比呈現顯著退化狀況。個案目前
    的認知功能與其事件發生前先比顯著退化」（詳原證3），
    致有額外支出看護費之必要。
  ⑵原告曾於108年7月1日至12月3日多次聘僱看護照料原告，共
    花費434,200（原證7）。
  ⑶又看護費用，依目前市場行情，每日看護費用約為2,500元間
    （原證8），故原告爰請求因車禍受傷致受後遺症影響，有
    終身聘請看護之必要，原告每日看護費用為2,500，又原告
    丁○○為民國00年0月0日生，算至107年男性平均餘命23.03歲
    止，即以108年12月4日至132年9月15日計算，依霍夫曼式計
    算法扣除中間利息（首期給付不扣除中間利息）核計其金額
    為新臺幣14,548,203元【計算方式為：912,500×15.0000000
    0+(912,500×0.00000000)×(16.00000000-00.00000000)=14,
    548,202.000000000。其中15.00000000為年別單利5%第23年
    霍夫曼累計係數，16.00000000為年別單利5%第24年霍夫曼
    累計係數，0.00000000為未滿一年部分折算年數之比例(285
    /365=0.00000000)。採四捨五入，元以下進位】。
  ⑷綜上，原告丁○○因被告不法行為致受重傷而需終身聘請看護
    照料生活起居，所支出及得請求之看護費用，依前揭說明，
    應為新臺幣 15,046,640元（324,600元＋492,500＋14,229,54
    0元＝15,046,640 元）。
  ⒊機車修理費26,030元：原告乙○○機車遭被告撞毀，經估價修
    理費用為26,030元，原告乙○○得依民法184條第1項前段、19
    6條之規定，請求機車之修理費用。
  ⒋交通費用19,120元：原告因被告之犯行受有傷害及後遺症，
    且需從家中至各醫院進行治療看診，而支出相關交通費用（
    計程車費17,225元、以及停車費1,895元）共計19,120元，
    應屬因被告犯行而增加生活上所需要之費用，原告自得依民
    法184條第1項前段、第191條之2 、第193 條第1 項等規定
    ，請求上開交通費用。
  ⒌勞動力受損之賠償3,023,754元：查事故發生之前原告107年
    度各類所得扣繳暨免扣繳憑單（參原證11）顯示，整年度薪
    資為481,200元，當時58歲（50年9月04日出生）離屆齡65歲
    之退休年數尚7年有餘，以車禍發生時間108年6月21日至退
    休時間115年9月3日期間共計7.2年，依霍夫曼式計算法扣除
    中間利息（首期給付不扣除中間利息），原告自得依民法第
    193 條第1 項之規定請求之損害3,023,754元【計算方式為
    ：481,200×6.00000000+(481,200×0.00000000)×(6.0000000
    0-0.00000000)=3,023,754.0000000000。其中6.00000000為
    年別單利5%第7年霍夫曼累計係數，6.00000000為年別單利5
    %第8年霍夫曼累計係數，0.00000000為未滿一年部分折算年
    數之比例(74/365=0.00000000)。採四捨五入，元以下進位
    】。
  ⒍精神慰撫金800,000元：
  ⑴原告丁○○因本件車禍受有外傷性顱內出血併顱骨及顏面股骨
    折、第6節頸椎棘突及第7節頸椎椎弓骨折、第1節助骨骨折
    ，經手術後仍有硬腦膜下出血、腦傷後遺症，智商更下降至
    59，而屬於輕度障礙之水準，與車禍前能力相比呈顯著退化
    ，喪失自我照顧能力。
  ⑵其事故發生時被告年58歲，本再幾年就得退休享受家庭天倫
    之樂，竟遭此變故，喪失辨別事理能力，復經法院裁定為受
    監護宣告人，且日常生活須仰賴他人長期照護，成為家人重
    擔，甚至情緒起伏不穩定對家人有攻擊狀況，其身心確受有
    相當程度痛苦，是原告依民法第195條第1項前段規定，請求
    被告賠償精神慰撫金80萬元。
  ⒎上開⒈至⒍項目合計18,956,419元，即原告丁○○部分18,930,38
    9元；原告乙○○部分26,030元。
  ㈦並聲明：
  ⒈被告應給付原告丁○○18,930,389元，及自刑事附帶民事起訴
    狀送達之日起至清償日止，按年息百分之5計算之利息。
　⒉被告應給付原告乙○○26,030元，及自民事追加原告、變更聲
    明暨準備(二)狀送達之日起至清償日止，按年息百分之5計
    算之利息。
  ⒊願供擔保請准宣告假執行。
二、被告答辯：
  ㈠按「新北市車輛行車事故鑑定覆議會鑑定覆議意見書」（參
    見證物一，以下簡稱覆議意見書）：「…伍、肇事分析：…三
    、路權歸屬：（ㄧ）汽車行駛至交叉路口，轉彎車應讓直行
    車先行。…柒、鑑定覆議意見：（維持本府車輛行車事故鑑
    定會之鑑定意見）丁○○駕駛普通重型機車，左轉彎車未禮讓
    對向直行車先行，與甲○駕駛普通重型機車，行經施工區域
    未減速慢行且未注意車前狀況，雙方同為肇事原因。」內容
    ，可知原告左轉彎車未禮讓對向直行車先行，應為本件車禍
    事故肇事主因，蓋原告除有未禮讓對向直行車先行外，如認
    被告甲○有「行經施工區域未減速慢行且未注意車前狀況」
    之過失行為（假設語氣），則原告丁○○亦有疏未注意車前狀
    況之過失行為，如原告因道路施工或暫停車輛遮蔽視線（假
    設語氣）而免除注意義務，被告亦應相同免除之；是以，原
    告上開駕駛行為應為本件車禍之肇事主因。
  ㈡又按「新北市車輛行車事故鑑定會鑑定意見書」（參見證物
    二，以下簡稱鑑定意見書）：「陸、其他：ㄧ、甲○『談話紀
    錄表…我駕駛普通重型機車MKF－9659號，由鶯桃路往鶯歌方
    向行駛，行至肇事路口時對向有部機車左轉要駛入永吉街方
    向，我與對方碰撞時才知道對方。碰撞前我不知道對方。無
    法反應。…路況塞車。左側車輛擋住我的視線。…三、證人甲
    『警迅略…當時我駕駛自小貨車沿鶯桃路往鶯歌方向行駛，當
    行至事故路口前時號誌為紅燈，對向要左轉進入永吉街的自
    小客前車頭碰撞前方普重機後車尾（碰撞時鶯桃路往鶯歌方
    向號誌由紅轉綠）後該部普重機駕駛催油門往前行駛倒於我
    車前方，我見狀立刻煞車，此時有部普重機MKF－9659（警方
    提示）由鶯桃路往鶯歌方向行駛，行至路口時與往永吉街方
    向行駛的普重機817－KVC（警方提示）碰撞…檢訊略…當時我
    是開自小貨車，我是開在鶯桃路往三峽樹林的方向。我到鶯
    桃路及永吉街口時，剛好是紅燈。我是直行的，他們一個是
    騎在鶯桃路上要轉進永吉街，另一個是直行的，跟我同方向
    ，當時我紅燈轉綠燈要起步時，前方路口有一個捷運工地，
    有一個小轎車跟一台機車發生稍微的碰撞，機車沒有熄火稍
    微倒地，機車騎士要把車抬正，但他的機車沒有熄火，油門
    催了機車就往前面跑，我就煞車，然後我就看到我右前方他
    們兩台車碰撞。當時我可以直行是綠燈。…』四、證人乙『警
    迅略…當時我搭乘蘇先生自小貨車沿鶯桃路往鶯歌方向行駛
    ，當行至事故路口前時號誌為紅燈，對向要左轉進入永吉街
    的自小客車前車頭碰撞前方普重機後車尾後該部普重機駕駛
    於扶起機車時催油門往前行駛倒於我車前方（該普重機駕駛
    牽起機車時鶯桃路往鶯歌方向號誌由紅轉綠），此時我看到
    本來停於肇事倒地普重機後方之普重機車817－KVC號（警方
    提示）催油門往永吉街方向行駛，行至路口時與鶯桃路往鶯
    歌方向行駛的普重機MKF－9659號（警方提示）碰撞…。』五、
    丁○○血液酒精濃度檢測值＜10mg/dL；甲○呼氣測試酒精濃度0
    .00mg/l。」內容，可知：
  ⒈原告於本件事故發生後，其血液酒精濃度檢測值＜10mg/dL，
    有服用酒類或其他相類之物之情形；被告未服用酒類或其他
    相類之物。
  ⒉證人甲駕駛自小貨車於鶯桃路、永吉街事故路口停等紅綠燈
    ，之後鶯桃路燈號轉為綠燈可直行時，證人甲駕車起步後見
    前方發生機車車禍倒地（另一場車禍事故），證人甲立即踩
    煞車。
  ⒊被告於警方製作談話紀錄表時即表明左側車輛擋住其視線，
    碰撞前不知道對方，無法即時反應。對照證人甲之證詞，伊
    證稱駕駛自小貨車於鶯桃路、永吉街事故路口停等紅綠燈、
    看見前方發生車禍事故（另一場車禍事故）後立即煞車之內
    容，足見被告稱左側車輛（應係證人甲駕駛之自小貨車）擋
    住其視線，確有其事。是以，當鶯桃路號誌由紅轉綠，原告
    為搶快而催油門往永吉街行駛，斯時被告因受左側車輛阻擋
    視線，根本無法注意前方突發狀況（即原告催油門左轉往永
    吉街行駛）。
  ⒋再者，依被告所稱案發時路況塞車，以及證人甲、乙所稱與
    被告同方向，並證稱事故發生前伊在肇事路口停等紅綠燈之
    情形，被告於本件事故發生前，該路段係處於塞車狀態，且
    被告沿鶯桃路往樹林方向之前方號誌為紅燈之情形，何來之
    未減速慢行。
  ⒌按此，被告非有本案起訴書、鑑定意見書、覆議意見書所稱
    未減速慢行、未注意車前狀況之過失情形，且系爭車禍事故
    發生時，被告騎乘機車之前方號誌係綠燈，被告基於信賴交
    通號誌情形下，向前直行；豈料原告竟未遵守交通號誌（永
    吉街已變換成紅燈）違規左轉，且未禮讓直行車先行，近而
    導致本件車禍事故之發生。退千萬步言，縱認被告有行經施
    工區域未減速慢行且未注意車前狀況（假設語氣），則原告
    亦有相同之肇事原因（即未注意車前狀況）之情形，然原告
    尚有左轉彎車未禮讓對向直行車先行之過失行為，自應為本
    件車禍事故之主因，要無疑義。
  ㈢按民法第217條第1項規定：「損害之發生或擴大，被害人與
    有過失者，法院得減輕賠償金額，或免除之。」。查本案勘
    驗結果：「依照上開影片左上角圖像顯示，兩造機車撞擊瞬
    間，原告安全帽當場脫離。」內容，足見原告未能正確配戴
    安全帽，導致兩造機車撞擊瞬間，原告安全帽鬆脫當場脫離
    。又按本案起訴書所載原告所受傷勢多屬於腦部受創之傷勢
    。是以，原告未能正確配戴安全帽，致使兩造機車撞擊瞬間
    頭部安全帽脫離，進而無法避免或減緩原告頭部傷勢，故原
    告就本件事故之發生或擴大，亦與有過失，懇請鈞院減輕賠
    償或免除之，為此說明理由如下：
  ⒈依「道路交通安全規則」第88條第2項規定：「機車駕駛人及
    附載座人應依下列規定配戴安全帽：一、安全帽應為乘坐機
    車用之安全帽，經經濟部標準檢驗局檢驗合格，並於帽體貼
    有商品檢驗標識。二、帽體及相關配件必須齊全，並無毀損
    、鬆脫或變更之情事。三、配帶時安全帽應正面朝前及位置
    正確，於顎下繫緊扣環，安全帽並應適合頭形，穩固戴在頭
    上，不致上下左右晃動，且不可遮蔽視線。」內容，可知機
    車駕駛人除應配戴安全帽外，並應穩固戴在頭上，避免鬆脫
    或上下左右晃動。然查兩造機車撞擊瞬間，原告安全帽即當
    場脫離；換言之，原告頭部安全帽在未撞擊任何物體前即已
    脫離，足見原告未能依上揭「道路交通安全規則」第88條第
    2項規定配戴安全帽，致使安全帽鬆脫脫離頭部。
  ⒉查原告於民事準備（三）狀稱：「三、綜上可知，因傷亡車
    禍撞擊力道大，故被害人所配戴之安全帽常有飛起或散落脫
    離傷者頭部之情況，故上開實務判決均認客觀上部得僅憑上
    情，即逕認定被害人有未扣緊或戴好安全帽之情事。」云云
    ，然查：
  ⑴依本案勘驗結果：「依照上開影片左上角圖像顯示，兩造機
    車撞擊瞬間，原告安全帽當場脫離。」內容，可知原告頭部
    安全帽在未碰撞任何物體前即已脫離，顯見原告頭部安全帽
    未有外力因素（即安全帽撞擊到其他物體或遭其他物體撞擊
    ）致使其脫離。
  ⑵次查，兩造機車撞擊瞬間，被告頭部安全帽穩固戴在頭上，
    然原告頭部安全帽卻當場脫離。是以，如正確配戴安全帽，
    本件車禍事故之撞擊力，尚不足導致安全帽脫離頭部，亦見
    原告確實未依「道路交通安全規則」第88條第2項規定配戴
    安全帽。
  ⑶按道路交通管理處罰條例第31條第6項規定：「機車駕駛人或
    附載座人未依規定戴安全帽者，處駕駛人新臺幣五百元罰鍰
    。」，所謂機車駕駛人或附載座人應依規定戴安全帽者，係
    指兼具：（ㄧ）應配戴商品檢驗合格且無缺損之安全帽；（
    二）應以正確方式配戴安全帽等二者而言。又通常正確配戴
    合格無損之安全帽，係指須使碰撞時，不會鬆脫或晃動，以
    有效保護頭部抵擋衝擊，若於機車碰撞或人車倒地時安全帽
    鬆脫，喪失保護頭部之作用，應可推定其未依規定正確配戴
    。本件原告於車禍後主要受傷之部位在頭部，而依勘驗結果
    ，其於車輛碰撞後，安全帽即告脫離（參見本件110年2月2
    日言詞辯論筆錄），失其效用，而使頭部受到嚴重撞擊，而
    與被告於車輛碰撞後安全帽仍留在頭上（參見本案事故光碟
    ），形成強烈對比。依上說明，應認原告未依規定正確配戴
    安全帽；換言之，原告有未依規定繫緊、穩固配戴安全帽之
    重大過失。
  ㈣茲就原告請求項目及金額，說明意見如下：
  ⒈醫療費用：經審閱原告起訴狀所附醫療費用單據（1,630元、
    31,459元、380元、4,852元、400元、1,050元、5,651元（
    含250元證明書費）、6,696元（新莊仁濟醫院精神鑑定費用
    ）、3,113元（含證明書費250元）等9紙，總計55,231元）
    ，未有原告所稱醫療費用為72,566元之情形；然在被告提出
    上開質疑後，原告始提出原證20之醫療費用單據3紙，始符
    合72,566元。惟證明書費、新莊仁濟醫院精神鑑定費6,696
    元應非本案所產生費用，自不得列損害賠償範圍內。
  ⒉看護費用：查原告主張有終身聘請看護之必要云云，然依原
    告提出原證2之108年7月11日恩主公醫院診斷證明書記載：
    「…病人目前仍須復健及專人看護」，以及原證3之新莊仁濟
    醫院鑑定報告：「八、鑑定結論：個案丁○○，目前有精神障
    礙，致不能為意思表示或受意思表示，亦不能辦識視其意思
    表示之效果。」，均無表明原告有終身看護之必要，上開有
    利於原告之事實，自應由原告舉證說明，被告特以本狀否認
    之。其次，原告提出證物7之張美蓉單據收款單位未有簽名
    用印，多數收據亦未說明何人負責看護；此外，杏和企業社
    營業項目內未有醫療看護，原告何以每日2,200元至2,600元
    價格請求專業看護員之費用。是以，被告否認上開單據之形
    式上真正，原告應表明何期間係由何人負責看護，始能計算
    每日看護費之金額多寡。又原告於民事追加原告、變更聲明
    暨準備（二）狀再行提出高洋明36,000元、美樂優選服務有
    限公司48,300元之看護單據，然高洋明有何專業看護知識之
    背景？又實際係杏和企業社，抑或是高洋明、美樂優選服務
    有限公司進行看護，為何會有不同？未見原告具體說明，懇
    請鈞院按診斷證明書所載專人看護期間，並按家人每日看護
    之金額計算住院期間之看護費。依行天宮醫療志業醫療財團
    法人恩主公醫院恩醫精字第1100003040號函所附精神鑑定報
    告書：「三、鑑定結論依據ICD-10-CM（國際疾病分類第十
    版），黃員目前之精神科臨床診斷為生理狀況所致之精神疾
    患（F09）。目前雖有認知功能之部分缺陷，尚無終身須由
    專人看護之必要；可由他人定時準備餐點，題供黃員自行進
    食；須提醒黃員所購物品及數量，以協助其管制購物的金額
    及完成購物功能；須經提醒方能注意穿衣細節、人身清潔、
    自我照顧等日常生活功能。黃員目前抽象認知、短期記憶力
    、注意力，以及細動作等，相較於原本表現，確有顯著缺損
    ，已無法從事原本切磁磚之工作。惟黃員整體功能並未持續
    惡化，故其目前雖減損原本所從事工作之勞動力，難謂全無
    潛在能力接受庇護性職業功評估及工作訓練，以改善未來之
    勞動力。」內容，足見原告未有終身由他人看護之必要。
  ⒊機車修理費26,030元：本件機車是否為原告所有，未見原告
    說明，原告如非機車所有人，又何來損害之有；更遑論，原
    告係提出估價單，未有實際支付修理費用。再者，機車有一
    定使用年限，原告提出原證9之估價單均為零件更換，自受
    有舊品換新品之利益，應予以計算折舊之殘值。
  ⒋交通費用19,120元：原告提出原證10之計程車收費單據，其
    中竟有接送車資高達4,000元、5,000元，且接送地點均為三
    峽恩主公醫院，係原告居住地鶯歌之鄰近地區，實難以想像
    會有如此金額，且恩主公醫院門口即有排班計程車（大部分
    醫療機構門口均有排班計程車），斷無等待4或5個小時之道
    裡可言。108年8月6日接送地點為恩主公醫院至桃園長庚醫
    院，費用高達2,000元，懇請命原告提出當日就診證明或說
    明具體原因理由。按此，被告否認原告提出上千元單據之真
    正。依原告提出之原證10計程車乘車證明，其有2019年6月2
    4日（車資140元）、同年7月3日（車資125元）、同年8月17
    日（車資325元）、同年8月18日（車資370元），上開電子
    帳單部分，被告均不爭執，然就手寫部分且逾千元以上金額
    均予以爭執，蓋與電子帳單金額出入甚大，不足以採信。此
    外，原告稱伊因108年7月底8月初時病況嚴重，始派遣可載
    輪椅之車輛云云，然依原告提出原證10之上開電子帳單部分
    ，原告分別於2019年6月24日（車資140元）、同年7月3日（
    車資125元）、同年8月17日（車資325元）、同年8月18日（
    車資370元）係搭乘一般計程車，無需特殊車輛即可前往醫
    院，且上開搭乘一般計程車時間係從108年6月24日起至同年
    8月18日止，橫跨原告所謂因108年7月底8月初時病況嚴重之
    期間，顯見未有搭乘振生有限公司派遣特殊車輛之必要性存
    在。
  ⒌勞動力受損：依原告起訴狀第8頁稱：「查新莊仁濟醫院之鑑
    定報告：『個案目前喪失自我照顧能力…』。」內容，無法證
    明原告主張日後均喪失全部勞動能力。依行天宮醫療志業醫
    療財團法人恩主公醫院恩醫精字第1100003040號函所附精神
    鑑定報告書：「三、鑑定結論  …黃員目前抽象認知、短期
    記憶力、注意力，以及細動作等，相較於原本表現，確有顯
    著缺損，已無法從事原本切磁磚之工作。惟黃員整體功能並
    未持續惡化，故其目前雖減損原本所從事工作之勞動力，難
    謂全無潛在能力接受庇護性職業功評估及工作訓練，以改善
    未來之勞動力。」內容，足見原告整體功能未持續惡化，雖
    減損原本所從事切磁磚工作之勞動力，但在接受庇護性職業
    功評估及工作訓練，仍亦有改善未來之勞動力之可能；是以
    ，原告稱伊完全喪失勞動能力或減損百分之90至95云云，除
    有與上開鑑定報告內容不符外，且與民事訴訟法第277條本
    文規定有所違背，蓋依原告提出原證23之勞工保險被保險投
    保資料表雖記載：「已領取終身無工作能力之勞保失能一次
    給付。」，然原證23未有提出或說明「終身無工作能力」之
    依據何在，亦與行天宮醫療志業醫療財團法人恩主公醫院恩
    醫精字第1100003040號函所附精神鑑定報告書之鑑定結論：
    「…惟黃員整體功能並未持續惡化，故其目前雖減損原本所
    從事工作之勞動力，難謂全無潛在能力接受庇護性職業功評
    估及工作訓練，以改善未來之勞動力…」有所出入。是以，
    原告提出原證23，無法用以證明原告主張伊完全喪失勞動能
    力或減損百分之90至95，蓋此份文件未能說明依據為何，又
    原告係提供哪些文件資料憑之辦理，使主管機關為上開認定
    ，均未見原告具體說明及舉證，實難以採信；就本案而言，
    行天宮醫療志業醫療財團法人恩主公醫院既已提出專業鑑定
    報告，原告亦無質疑上開鑑定內容，本案仍應以鑑定報告內
    容為依據。
  ⒍精神慰撫金800,000元：被告未有過失，有如前述；縱認被告
    就本件車禍有過失行為（假設語氣），然原告未禮讓對向直
    行車先行，亦未能妥善使用安全帽，致使其頭部受有上開傷
    勢，就本件事故之發生或擴大，亦與有過失，自不得請求如
    此高額精神慰撫金。
  ㈤綜上所述，本件車禍事故，被告應無過失可言，縱認被告有
    其過失行為（假設語氣，即未注意車前狀況、未減速慢行）
    ，然原告除有相同未注意車前狀況之過失行為外，其未禮讓
    對向直行車先行，應為本案車禍事故之主要肇因。此外，原
    告主要傷勢多屬於腦部受創後之傷勢，原因在於其未能依規
    定正確配戴安全帽，致使原告頭部受有上開傷勢，就本件事
    故之發生或擴大，原告亦與有過失。再退千萬步言，保險人
    依強制汽車責任保險法規定索為之保險給付，視為被保險人
    損害賠償金額之一部分，被保險人受賠償請求時，得扣除之
    ，此強制汽車責任保險法第32條定有明文。按此，原告業已
    領取本案車禍事故之強制汽車責任保險理賠金1,486,307元
    （證物五），應自從認許原告請求金額內予以扣除。
  ㈥並聲明：
  ⒈原告之訴及其假執行聲請均駁回。
  ⒉如受不利之判決，願提供擔保請准宣告免為假執行。
三、查本件被告「甲○於民國108年6月21日12時25分許，騎乘車
    牌號碼000-0000號普通重型機車（下稱A車），沿新北市鶯
    歌區鶯桃路往樹林方向行駛，行經鶯桃路與永吉街口前之捷
    運施工路段，本應注意行經道路施工路段，應減速慢行，作
    隨時停車之準備，且應注意車前狀況，並隨時採取必要之安
    全措施，而當時天候晴，日間自然光線，柏油路面乾燥無缺
    陷，道路無障礙物，視距良好，並無不能注意之情事，竟疏
    於注意，未減速慢行，作隨時停車之準備，且未注意車前狀
    況，適丁○○騎乘車牌號碼000-000 號普通重型機車（下稱B
    車）沿鶯桃路往桃園方向行至上開路口，欲左轉進入永吉街
    ，卻未讓對向直行車先行，A車車頭因而撞上B車右側車身，
    致丁○○受有外傷性顱內出血併顱骨及顏面骨骨折、第6節頸
    椎棘突及第7 節頸椎椎弓骨折、第1 節肋骨骨折等傷害，接
    受顱內壓監測器置入手術後，仍有硬腦膜下及蜘蛛網膜下出
    血、腦傷後遺症，並因此導致丁○○智商及認知功能退化、能
    力表現屬輕度障礙水準之身體或健康重大不治或難治之重傷
    害結果。嗣員警據報後到場處理，甲○於有偵查犯罪權限之
    公務員尚未發覺犯罪前，主動向到場處理之警員坦承其為肇
    事者，而自首接受裁判」，經本院刑事庭判決「甲○犯過失
    致重傷罪，處有期徒刑肆月，如易科罰金，以新臺幣壹仟元
    折算壹日」確定之事實，有該刑事確定判決書在卷可稽，堪
    信為真實。
四、原告主張被告上開過失行為，致原告丁○○受前述傷害，  並
    使原告陳雪梅所有機車受損，原告自得依侵權行為損害  之
    法律關係，請求被告賠償原告丁○○18,930,389元、乙○○26,0
    30元等情。則為被告所否認，並以前詞置辯。經查：
　㈠關於本件車禍事故之肇事責任，原告主張就現有鑑定意見，
    並未判斷主次因，但明白指摘被告有肇事因素可歸責，況細
    譯系爭事故之監視錄影畫面，更得證被告才是系爭事故之肇
    事主因等語。被告則抗辯其非有本案起訴書、鑑定意見書、
    覆議意見書所稱未減速慢行、未注意車前狀況之過失情形，
    且系爭車禍事故發生時，被告騎乘機車之前方號誌係綠燈，
    被告基於信賴交通號誌情形下，向前直行；豈料原告竟未遵
    守交通號誌（永吉街已變換成紅燈）違規左轉，且未禮讓直
    行車先行，近而導致本件車禍事故之發生。退千萬步言，縱
    認被告有行經施工區域未減速慢行且未注意車前狀況（假設
    語氣），則原告亦有相同之肇事原因（即未注意車前狀況）
    之情形，然原告尚有左轉彎車未禮讓對向直行車先行之過失
    行為，自應為本件車禍事故之主因云云。查本件車禍經鑑定
    ，新北市車輛行車事故鑑定覆議會鑑定覆議意見書記載：「
    …柒、鑑定覆議意見：（維持本府車輛行車事故鑑定會之鑑
    定意見）丁○○駕駛普通重型機車，左轉彎車未禮讓對向直行
    車先行，與甲○駕駛普通重型機車，行經施工區域未減速慢
    行且未注意車前狀況，雙方同為肇事原因」等語，且本院刑
    事確定判決理由亦載明：「…三、次按汽車行駛至交岔路口
    ，轉彎車應讓直行車先行；汽車行駛時，駕駛人應注意車前
    狀況，並隨時採取必要之安全措施；行經道路施工路段，應
    減速慢行，作隨時停車之準備，道路交通安全規則第102條
    第1項第7款、第94條第3項及第93條第1項第2款分別定有明
    文，此為汽車駕駛人應盡之注意義務。查A車行經前開事發
    路口並未減速，B車亦未停車，A車車頭撞上B車右側車身，
    致A車車尾往上翹後，被告及被害人丁○○均人車倒地，有本
    院勘驗現場監視器錄影畫面之勘驗結果在卷可考（本院交易
    卷第90頁）。而依卷附道路交通事故調查報告表所示，本件
    事故發生時，天候晴，日間自然光線，柏油路面乾燥無缺陷
    ，道路無障礙物，視距良好，當無不能注意之情事。然被告
    竟駕駛A車行經上開施工路段，未注意車前狀況，並隨時採
    取必要之安全措施，亦未減速慢行，作隨時停車之準備，B
    車為轉彎車亦未禮讓直行之A車先行，雙方因而相互撞擊，
    致被害人受有重傷，則被告駕車行為具有過失，甚為明確。
    本件交通事故經送鑑定結果，亦認被害人駕駛普通重型機車
    ，左轉彎車未讓對向直行車先行，與被告駕駛普通重型機車
    ，行經施工區域未減速慢行且未注意車前狀況，雙方同為肇
    事原因，此有新北市車輛行車事故鑑定委員會鑑定意見書在
    卷可憑，又新北市車輛行車事故鑑定覆議委員會亦維持該結
    論，亦有新北市政府交通局109年2月3日新北交安字第10822
    41549號函存卷為憑（偵卷第153-156、191-194 頁）。從而
    ，被告之過失及其過失行為與被害人所受重傷害間之因果關
    係，應堪認定。雖被害人就本件事故之發生亦同樣有左轉彎
    車未讓對向直行車先行之過失，惟此並不影響被告本身之過
    失責任，附此敘明」等情（本院重訴字卷第12、13頁）。可
    見本件車禍事故，原告丁○○與被告雙方同為肇事原因，肇事
    責任相等，並無主、次可言，是兩造上開主張、抗辯均無可
    取。
  ㈡被告復抗辯原告丁○○於本件事故發生後，其血液酒精濃度檢
    測值＜10mg/dL，有服用酒類或其他相類之物之情形，且本件
    原告丁○○未能正確配戴安全帽，導致機車撞擊瞬間，其安全
    帽鬆脫當場脫離，進而無法避免或減緩其頭部傷勢，就本件
    事故之發生或擴大，亦與有過失云云。然查，本件原告丁○○
    於車禍事故發生時，應未飲酒，有恩主公醫院生化檢驗報告
    單在卷可稽（本院重訴字卷第135頁），又本件經本院勘驗
    事故光碟（檔案名稱為IMG2311），勘驗結果：「依照影片
    右下角圖像顯示，原告機車至影片第9秒開始為停止狀態，
    至第16秒開始啟動，至20、21秒發生撞擊」、「依照上開影
    片左上角圖像顯示，兩造機車撞擊瞬間，原告安全帽當場脫
    離」（同卷第174頁），固可見原告丁○○所戴安全帽，於機
    車撞擊瞬間，當場脫離等情，然其原因可能係安全帽本身瑕
    疵、未正確配戴或撞擊力過大等，因原告丁○○於事發時確實
    有配戴安全帽，且自監視錄影畫面均未發現原告丁○○有帽帶
    垂下等顯然未配戴妥適之外觀，則原告丁○○所戴之安全帽自
    可能因其本身瑕疵或撞擊之作用而掉落，自不得僅憑安全帽
    因撞擊而脫離之結果，臆測原告丁○○於事發當時未扣緊或未
    扣安全帽。故被告上開所辯均無可採。
  ㈢按「因故意或過失，不法侵害他人之權利者，負損害賠償責
    任」、「違反保護他人之法律，致生損害於他人者，負賠償
    責任」、「汽車、機車或其他非依軌道行駛之動力車輛，在
    使用中加損害於他人者，駕駛人應賠償因此所生之損害」、
    「不法侵害他人之身體或健康者，對於被害人因此喪失或減
    少勞動能力或增加生活上之需要時，應負損害賠償責任」、
    「不法侵害他人之身體、健康、名譽、自由、信用、隱私、
    貞操，或不法侵害其他人格法益而情節重大者，被害人雖非
    財產上之損害，亦得請求賠償相當之金額」，民法第184條
    第1項前段、第2項前段、第191條之2前段、第193條第1項、
    第195條第1項前段分別定有明文。查查本件被告於108年6月
    21日12時25分許，騎乘機車未注意行經道路施工路段，應減
    速慢行，作隨時停車之準備，且未注意車前狀況，並隨時採
    取必要之安全措施，而與原告丁○○發生車禍事故，致丁○○受
    有外傷性顱內出血併顱骨及顏面骨骨折、第6節頸椎棘突及
    第7節頸椎椎弓骨折、第1節肋骨骨折等傷害，並致丁○○所騎
    乘之原告陳雪梅所有機車受損，揆諸上開規定，原告自得向
    被告請求損害賠償，茲就原告各項請求分述如下：
　⒈醫療費用：
    原告丁○○主張因被告之犯罪行為，致其受有外傷性顱內出血
    併顱骨及顏面股骨折、第6節頸椎棘突及第7節頸椎椎弓骨折
    、第1節助骨骨折，經手術後仍有硬腦膜下出血、腦傷後遺
    症、智商更下降至59等，兩者間顯有直接因果關係，經手術
    後仍有硬腦膜下出血、腦傷後遺症，醫生囑咐原告仍需復健
    及專人照護，後續至行天宮醫療志業醫療財團法人恩主公醫
    院、衛生福利部桃園醫院暨新屋分院、桃園長庚紀念醫院、
    財團法人台灣省私立台灣仁濟院附設新莊仁濟醫院開刀、住
    院、復健及治療處理共計花費72,566元（原證5），復因治
    療購買所需醫療用品包括輪椅、頸圈等花費32,546元（原證
    6），故請求被告給付原告丁○○因此支出之醫療費共105,112
    元（計算式：72,566元開刀費、住院費及復健費+醫療用品3
    2,546元＝105,112元）等情，業據提出醫療費用收據等件為
    證（本院交重附民卷第61至85頁）已屬有據，本院參酌原告
    丁○○所示傷勢內容，認為上開費用均屬必要，是其請求被告
    如數賠償，自應准許。
  ⒉看護費用：
  ⑴原告丁○○主張因被告之傷害行為導致車禍後遺症經醫生告知
    仍須復健及看護照料，依新莊仁濟醫院之鑑定報告：「個案
    目前喪失自我照顧能力（盤洗、如廁、吃飯、穿衣需協助）
    ，以及社區適應(如:找不到病房在哪、在醫院內也無法去購
    買東西)方面皆需仰賴他人協助，缺凡獨立因應的能力」又
    「個案的全量表智商為59，能力表現屬輕度障礙水準，與其
    妻所述車禍前能力相比呈現顯著退化狀況。個案目前的認知
    功能與其事件發生前先比顯著退化」（詳原證3），致有額
    外支出看護費之必要。原告曾於108年7月1日至12月3日多次
    聘僱看護照料原告，共花費434,200元（原證7）。又看護費
    用依目前市場行情，每日看護費用約為2,500元間（原證8）
    ，故原告爰請求因車禍受傷致受後遺症影響，有終身聘請看
    護之必要，原告每日看護費用為2,500，又原告丁○○為民國0
    0年0月0日生，算至107年男性平均餘命23.03歲止，即以108
    年12月4日至132年9月15日計算，依霍夫曼式計算法扣除中
    間利息（首期給付不扣除中間利息）核計其金額為14,548,2
    03元，為此請求看護費用15,046,640元（註：依本院重訴字
    卷第121頁附表1所載，應為已支出看護費總額434,200元，
    未來看護費總額14,548,203元，總額
　　14,982,403元）等語。
　⑵被告則抗辯依原告丁○○提出原證2之108年7月11日恩主公醫院
    診斷證明書記載：「…病人目前仍須復健及專人看護」，及
    原證3之新莊仁濟醫院鑑定報告：「八、鑑定結論：個案丁○
    ○，目前有精神障礙，致不能為意思表示或受意思表示，亦
    不能辦識視其意思表示之效果」，均無表明其有終身看護之
    必要，自應由其舉證說明，又原告丁○○提出證物7之張美蓉
    單據收款單位未有簽名用印，多數收據亦未說明何人負責看
    護；此外，杏和企業社營業項目內未有醫療看護，何以每日
    2,200元至2,600元價格請求專業看護員之費用，被告否認上
    開單據之形式上真正，又依行天宮醫療志業醫療財團法人恩
    主公醫院恩醫精字第1100003040號函所附精神鑑定報告書：
    「…黃員目前之精神科臨床診斷為生理狀況所致之精神疾患
    （F09）。目前雖有認知功能之部分缺陷，尚無終身須由專
    人看護之必要…」，足見原告未有終身由他人看護之必要等
    語置辯。
　⑶本件依原告丁○○提出原證2之108年7月11日恩主公醫院診斷證
    明書記載：「…病人目前仍須復健及專人看護」，及原證3之
    新莊仁濟醫院鑑定報告：「八、鑑定結論：個案丁○○，目前
    有精神障礙，致不能為意思表示或受意思表示，亦不能辦識
    視其意思表示之效果」，足見原告丁○○確有支出看護費用之
    必要。又原告丁○○主張其於108年7月1日至12月3日多次聘僱
    看護照料，共花費434,200元（原證7），業據提出看護費用
    收據等件為證（本院交重附民卷第87至93頁）已屬有據，本
    院參酌原告丁○○所示傷勢內容，認為上開費用均屬必要，是
    其請求被告如數賠償，自應准許。
　⑷原告丁○○復主張其有終身　看護之必要，請求被告賠償以108
    年12月4日至132年9月15日計算，依霍夫曼式計算法扣除中
    間利息之14,548,203元費用云云。惟查，依行天宮醫療志業
    醫療財團法人恩主公醫院恩醫精字第1100003040號函所附精
    神鑑定報告書：「三、鑑定結論依據ICD-10-CM（國際疾病
    分類第十版），黃員目前之精神科臨床診斷為生理狀況所致
    之精神疾患（F09）。目前雖有認知功能之部分缺陷，尚無
    終身須由專人看護之必要；可由他人定時準備餐點，題供黃
    員自行進食；須提醒黃員所購物品及數量，以協助其管制購
    物的金額及完成購物功能；須經提醒方能注意穿衣細節、人
    身清潔、自我照顧等日常生活功能。黃員目前抽象認知、短
    期記憶力、注意力，以及細動作等，相較於原本表現，確有
    顯著缺損，已無法從事原本切磁磚之工作。惟黃員整體功能
    並未持續惡化，故其目前雖減損原本所從事工作之勞動力，
    難謂全無潛在能力接受庇護性職業功評估及工作訓練，以改
    善未來之勞動力」等情（本院重訴字卷第243至253頁），可
    見原告進煌並無終身由他人看護之必要。再者，原告丁○○除
    有支付前項看護費用434,200元，並無再有其他看護費用之
    支出，益徵其確無終身看護之必要。此外，原告丁○○亦未積
    極舉證證明其有何其他看護費用之支出，故其請求被告賠償
    終身看護費用14,548,203元尚難准許。
　⑸基上所述，本件原告丁○○請求被告賠償之看護費用，其中（
    依本院重訴字卷第121頁附表1所載）已支出之看護費總額43
    4,200元部分，應予准許，而未來看護費總額14,548,203元
    部分，則不應准許。
  ⒊機車修理費：
　　原告乙○○主張其所有機車遭被告撞毀，經估價修理費用為26
    ,030元，請求被告如數賠償等情。被告則抗辯機車並未實際
    修理支出費用，且應為折舊等語。經查，本件原告乙○○提出
    之機車維修估價單之金額合計26,030元，但零件、工資並未
    分別列計（本院交重附民卷第97頁），應全數以零件論列，
    依行政院所頒「固定資產耐用年數表」及「固定資產折舊率
    表」之規定，機器腳踏車之耐用年數為3年，依定率遞減法
    每年折舊536/1000，且其最後1年之折舊額，加歷年折舊累
    計額，其總和不得超過該資產成本原額之9/10，上開機車為
    101年11月出廠（本院重訴字卷第153頁），至系爭車禍發生
    ，實際使用年數已逾機器腳踏車之耐用年數，應以維修費用
    零件26,030元之9/10作為系爭機車零件之折舊額，故系爭機
    車修復費用扣除該零件之折舊額後為為2,603元，故原告乙○
    ○請求賠償機車修復費用2,603元，應無不合，其餘不應准許
    。
  ⒋交通費用：
　　原告丁○○主張其因被告之犯行受有傷害及後遺症，且需從家
    中至各醫院進行治療看診，而支出相關交通費用（計程車費
    17,225元及停車費1,895元）共計19,120元，應屬因被告犯
    行而增加生活上所需要之費用，請求被告如數賠償等語，業
    據提出相關單據為證（本院交重附民卷第99至105頁）已屬
    有據，本院參酌原告丁○○所示傷勢內容，認為上開費用均屬
    必要，是其請求被告如數賠償，自應准許。
  ⒌勞動力受損之賠償：
　⑴原告丁○○主張其因系爭車禍終身無法工作，請求被告賠償勞
    動力受損金額3,023,754元等語。被告則抗辯本件無法證明
    原告丁○○日後均喪失全部勞動能力云云。
　⑵查本件依行天宮醫療志業醫療財團法人恩主公醫院恩醫精字
    第1100003040號函所附精神鑑定報告書記載：「三、鑑定結
    論  …黃員目前抽象認知、短期記憶力、注意力，以及細動
    作等，相較於原本表現，確有顯著缺損，已無法從事原本切
    磁磚之工作。惟黃員整體功能並未持續惡化，故其目前雖減
    損原本所從事工作之勞動力，難謂全無潛在能力接受庇護性
    職業功評估及工作訓練，以改善未來之勞動力」等語，足見
    原告丁○○整體功能未持續惡化，雖減損原本所從事切磁磚工
    作之勞動力，但在接受庇護性職業功評估及工作訓練，仍亦
    有改善未來之勞動力之可能，但丁○○係50年9月04日出生，
    於車禍發生至屆齡65歲之退休年數僅約7年，是於其屆齡退
    休前，勞動能力能否回復，已有可疑。再者，依原告丁○○提
    出原證23之勞工保險被保險投保資料表記載：「已領取終身
    無工作能力之勞保失能一次給付」等語（本院重訴字卷第33
    7頁），益徵原告丁○○於屆齡退休前之勞動能力應已全部喪
    失。
  ⑶次查，本件車禍事故108年6月12日發生前，原告丁○○107年度
    各類所得扣繳暨免扣繳憑單（參原證11）記載其全年薪資48
    1,200元（本院交重附民卷第107頁），事故發生當時為58歲
    （50年9月04日出生），距離屆齡65歲之退休年數尚7年有餘
    ，以車禍發生時間108年6月21日至退休時間115年9月3日期
    間共計7.2年，依霍夫曼式計算法扣除中間利息（首期給付
    不扣除中間利息），原告丁○○自得請求被告賠償其勞動能力
    喪失之損害3,023,754元【計算式：481,200×6.00000000+(4
    81,200×0.00000000)×(6.00000000-0.00000000)=3,023,754
    .0000000000。其中6.00000000為年別單利5%第7年霍夫曼累
    計係數，6.00000000為年別單利5%第8年霍夫曼累計係數，0
    .00000000為未滿1年部分折算年數之比例(74/365=0.000000
    00)，4捨5入】。
  ⒍精神慰撫金：
    原告丁○○主張其因本件車禍受有外傷性顱內出血併顱骨及顏
    面股骨折、第6節頸椎棘突及第7節頸椎椎弓骨折、第1節助
    骨骨折，經手術後仍有硬腦膜下出血、腦傷後遺症，智商更
    下降至59，而屬於輕度障礙之水準，與車禍前能力相比呈顯
    著退化，喪失自我照顧能力，於事故發生時年58歲，本再幾
    年就得退休享受家庭天倫之樂，竟遭此變故，喪失辨別事理
    能力，復經法院裁定為受監護宣告人，且日常生活須仰賴他
    人長期照護，成為家人重擔，甚至情緒起伏不穩定對家人有
    攻擊狀況，其身心確受有相當程度痛苦，是請求被告賠償精
    神慰撫金80萬元。本院斟酌原告丁○○車禍受傷情形，及原告
    丁○○與被告之身分、地位、經濟能力等一切情況，認被告應
    賠償原告丁○○之精神慰撫金以50萬元為適當，逾此範圍則屬
    無據。
  ㈣綜上所述，原告丁○○得請求被告賠償醫療費用105,112元、看
    護費用434,200元、交通費用19,120元、不能工作損失3,023
    ,754元、精神慰撫金50萬元，合計應為4,082,186元（計算
    式105,112＋434,200＋19,120＋3,023,754＋500,000＝4,082,186
    ）：原告乙○○得請求被告賠償機車修復費用2,603元
五、再按損害之發生或擴大，被害人與有過失者，法院得減輕賠
    償金額，或免除之；重大之損害原因，為債務人所不及知，
    而被害人不預促其注意或怠於避免或減少損害者，為與有過
    失，民法第217條第1、2項分別定有明文。查本件交通事故
    經送鑑定結果，亦認原告丁○○駕駛普通重型機車，左轉彎車
    未讓對向直行車先行，與被告駕駛普通重型機車，行經施工
    區域未減速慢行且未注意車前狀況，雙方同為肇事原因，肇
    事責任相等，已如前述。是本件車禍事故被告固有上開過失
    ，然原告丁○○亦應與有過失，本院審酌被告、原告丁○○過失
    之程度，認過失責任比例應為5比5，經過失相抵後，原告丁
    ○○、乙○○得請求被告賠償金額分別為2,041,093元、1,302元
    （4,082,186×0.5＝2,041,093、2,603×0.5＝1,301.5，元以下
    4捨5入）。
六、末按強制汽車責任保險法第32條規定，保險人依本法規定所
    為之保險給付，視為被保險人損害賠償金額之一部分；被保
    險人受賠償請求時，得扣除之。是被保險人受賠償請求時，
    得依上開規定扣除請求權人已領取之保險給付，乃係損害賠
    償金額算定後之最終全額扣除。經查，本件原告丁○○已受汽
    車強制險賠付1,486,306元（本院重訴字卷第395至405頁，
    是上開賠償金依法自應予以扣除，於經扣除後，原告丁○○得
    請求賠償金額應為554,787元（2,041,093－1,486,306＝554,7
    87）。
七、從而，原告依侵權行為損害賠償之法律關係，請求：㈠被告
    應給付原告丁○○,554,787元，及自刑事附帶民事起訴狀送達
    （本院交重附民字卷第109頁）翌日即109年7月1日起至清償
    日止，按年息百分之5計算之利息。㈡被告應給付原告乙○○1,
    302元，及自民事追加原告、變更聲明暨準備(二)狀送達（
    本院重訴字卷第93頁）翌日即109年12月30日起至清償日止
    ，按年息百分之5計算之利息，為有理由，應予准許。逾此
    範圍則為無理由，應予駁回。
八、兩造陳明願供擔保請為准、免假執行宣告，就原告丁○○勝訴
    部分，核無不合，爰分別酌定相當擔保金額予以准許；就原
    告乙○○勝訴部分，應依職權宣告假執行，並酌定相當擔保金
    額宣告免為假執行；至原告敗訴部分，假執行聲請已失依附
    ，應予駁回。
九、本件事證已臻明確，兩造其餘之攻擊或防禦方法及所用之證
    據，經本院斟酌後，認為均不足以影響本判決之結果，爰不
    逐一論列，附此敘明。
據上論結，本件原告之訴為一部有理由、一部無理由，依民事訴
訟法第79條、第390條第2項、第392條第2項、第389條第1項第5
款，判決如主文。　　
中　　華　　民　　國　　111 　年　　2 　　月　　22　　日
                  民事第五庭    法　官　連士綱
以上正本係照原本作成
如對本判決上訴，須於判決送達後20日內向本院提出上訴狀。如
委任律師提起上訴者，應一併繳納上訴審裁判費。
中　　華　　民　　國　　111 　年　　2 　　月　　23　　日
                                書記官　游曉婷